【裁判字號】    92,簡上,37
【裁判日期】    920815
【裁判案由】    毒品危害防制條例
【裁判全文】
臺灣苗栗地方法院刑事判決                          九十二年度簡上字第三七號
    上訴人  即
    被      告  甲○○  男  三.
右上訴人即被告因違反毒品危害防制條例案件，不服台灣苗栗地方法院苗栗簡易庭九
十一年度苗簡字第一０三四號中華民國九十一年十一月二十八日第一審簡易判決（聲
請簡易判決處刑案號：台灣苗栗地方法院檢察署九十一年度偵字第三六二三號），提
起上訴，本院管轄之第二審合議庭，逕依通常程序為第一審判決如左：
    主  文
原判決撤銷。
本件免訴。
    理  由
一、聲請簡易判決處刑意旨略以：被告甲○○曾因竊盜案件，經法院判處有期徒刑十
    月，甫於民國九十年四月六日執行完畢，不知悔改，復於九十一年五月二十七日
    下午三時四十分許，在苗栗縣南庄鄉南富村十六鄰二十五之一號前，無故持有第
    二級毒品安非他命（下稱安非他命）二包（毛重一點三公克），迨同日下午三時
    四十分許，在上揭地點其駕駛之車號ＬＱ─五六一三號自用小客車上為警查獲，
    並當場扣得前開安非他命二包及吸食器一組（按簡易判決處刑聲請書漏載吸食器
    一組；以上扣案物品業已銷燬）。因認被告涉犯毒品危害防制條例第十一條第二
    項之持有第二級毒品罪嫌等語。
二、按案件曾經判決確定者，應為免訴之判決，刑事訴訟法第三百零二條第一款定有
    明文。且此項原則於實質上一罪或裁判上一罪，均有其適用（最高法院四十九年
    台非字第二十號判例參照）。
三、訊據上訴人即被告否認持有第二級毒品罪嫌，辯稱：伊一直有施用毒品習慣，扣
    案的安非他命命二包，係吸食用，吸食器一組，則是施用毒品的器具。在警局時
    有跟警察說當天早上有吸食，至於為何尿液會驗沒有，可能是吸的量不多，至於
    在檢察官訊問時說沒有吸，是怕會被送戒治，為了要交保，所以才說沒有吸，其
    實是有吸。伊因連續施用安非他命，業經台灣新竹地方法院判處有期徒刑六月，
    如易科罰金以三百元折算一日確定。既然是連續吸食，伊持有毒品又係要吸食，
    與台灣新竹地方法院判處的連續施用毒品罪是同一事實，本案不應另外再判持有
    毒品罪等語。
四、經查：
（一）被告於九十一年五月二十七日下午三時四十分許，在苗栗縣南庄鄉南富村十六
      鄰二十五之一號前，於其駕駛之車號ＬＱ─五六一三號自用小客車上為警查獲
      ，並扣得白色粉末二包（毛重一點三公克）及吸食器一組等事實，業據被告在
      警、偵訊及本院調查時供承不諱（台灣苗栗地方法院檢察署九十一年度毒偵字
      第四七一號卷第十三頁反面、第三十一頁、本院九十二年七月二十二日筆錄參
      照），並有上開物品扣案可証。且扣案的白色粉末經送鑑驗結果，確為安非他
      命，有內政部警政署刑事警察局九十一年九月二十七日刑鑑字第０九一０二四
      四０三一號鑑驗通知書附卷可稽。足見被告之自白確與事實相符，其持有安非
      他命行為足堪認定。
（二）被告在警訊時確供稱上開扣案物品為其所有，並有於九十一年五月二十六日凌
      晨三十分許，在其住處房間，以吸食器施用扣案的那兩包安非他命，並供稱自
      八十四年至今已施用七、八年之久（同上偵卷第十三頁反面、第十四頁參照）
      。雖其在檢察官偵訊時否認施用安非他命（同上偵卷第三十一頁參照），尿液
      經檢驗結果，亦未檢出甲基安非他命陽性反應，有苗栗縣衛生局煙毒尿液檢驗
      成績書在卷可証。但該局是以ＴＤＸ法及薄層色層析法（ＴＯＸＩ─ＬＡＢ）
      方式檢驗（同上偵卷第三十六頁參照），其準確度不如氣相層析質譜儀分析法
      、化學呈免法、紅外線光譜儀分析法精準，上開ＴＤＸ法及薄層色層析法（Ｔ
      ＯＸＩ─ＬＡＢ）篩驗方法，均為初步篩驗。氣相層析質譜儀為尿液檢驗法中
      可信度及準確度最高之方法，此法可分析混合物、敏感度高，並檢測極微量目
      的物、所得質譜圖結果，具指紋效果。而實務上就衛生局尿液鑑驗結果再送覆
      驗結果，亦曾出現與衛生局檢驗結果迥異之情形。且施用安非他命後，雖可於
      施用者的尿液檢出成份，但能否檢出，復與施用者的施用量及排尿時間等諸多
      因素有關。換言之，未檢出不表示被告絕未施用。故被告供稱可能是施用量較
      少才未檢出，亦非不可能。因此無法以前揭苗栗縣衛生局的初步篩驗結果，未
      檢出甲基安非他命陽性反應即認被告所辯「有在九十一年五月二十六日凌晨施
      用安非他命」為不可採。
（三）且被告於八十五年間，即曾違反麻醉藥品管理條例案件，為台灣新竹地方法院
      判處拘役五十五日，如易科罰金以三百元折算一日；八十七年間，又因施用毒
      品案件為同院以八十七年度毒聲字五０一號裁定送觀察勒戒，嗣因無繼續施用
      傾向，經檢察官為不起訴處分確定；八十八年間，復因施用毒品（安非他命）
      案件為同院以八十八年度毒聲字一九五八號裁定送觀察勒戒，結果有繼續施用
      毒品傾向，為同院裁定送強制戒治，刑案部分為同院判處有期徒刑五月，如易
      科罰金以三百元折算一日確定。另其在本案被查獲後，於九十一年六月二十八
      日在新竹縣新埔鎮五埔里寶鎮四十九號前再為警查獲，且扣得安非他命二公克
      及其所有供其施用毒品所用的玻璃球一組。因三犯施用第二級毒品，同年八月
      二十七日，為同院裁定送強制戒治，刑案部分，同院以九十一年度竹東簡字第
      八三號判處有期徒刑六月，如易科罰金以三百元折算一日確定，以上有台灣苗
      栗地方法院檢察署刑案資料查註紀錄表、臺灣高等法院被告全國前案紀錄表及
      法務部被告在監
      施用安非他命有七、八年之久（同上偵卷第十三頁反面、第十四頁參照）確與
      事實相符。所供查獲的前一天有施用安非他命，與其施用毒品紀錄相符。況依
      目前實務作法，對於施用毒品的人犯移送，只要於偵查中坦承施用，且有扣得
      毒品或施用器具，無待尿液檢驗結果，均立即裁定送觀察、勒戒，或強制戒治
      。故被告辯稱：於檢察官訊問時不敢承認是因為想交保，怕承認有吸會被送戒
      治等語，亦與常情無違。
（四）綜上所述，被告於警訊時供承於被查獲的前一天即九十一年五月二十六日凌晨
      有施用安非他命，復有安非他命二包及吸食器一組扣案可証。被告又供稱上開
      物品係其施用毒品之物。且被查獲後，又在九十一年六月二十八日為警查獲，
      並同樣扣得安非他命及施用毒品器具，且有多次施用毒品紀錄，可見被告確係
      長期施用安非他命。所供本案係為施用毒品而持有安非他命等語，可以採信。
      本件檢察官係起訴被告持有安非他命，惟持有安非他命為施用安非他命的低度
      行為，為實質上一罪，應為施用的高度行為所吸收。而被告自九十一年一月底
      某日起至同年六月二十六日止的連續施用行為，業經台灣新竹地方法院以九十
      一年度竹東簡字第八三號判處有期徒刑六月，如易科罰金以三百元折算一日，
      並於同年九月二十三日確定，有上開前科表及判決在卷可稽。本件被告於九十
      一年五月二十六日施用安非他命，係在上開判決認定的施用期間內，被告又係
      基於概括犯意所為，有裁判上一罪的連續犯關係，自為該判決的確定效力所及
      。
五、原審未查，遽認被告構成持有第二級毒品罪，自有未當，被告據此提起上訴為有
    理由，自應由本院將原判決撤銷改判，為免訴之諭知。又檢察官聲請簡易判決處
    刑之案件，法院於審理後，認應為免訴之諭知者，應適用通常程序審判之，刑事
    訴訟法第四百五十二條、第四百五十一條之一第四項但書及同項第三款定有明文
    。管轄之第二審地方法院合議庭受理簡易判決上訴案件，應依通常程序審理；其
    認案件有刑事訴訟法第四百五十二條之情形者，應撤銷原判決，逕依通常程序為
    第一審判決（法院辦理刑事訴訟簡易程序案件應行注意事項第十四條中段、後段
    參照）。故本件改依通常程序為第一審判決，依法諭知免訴之判決。
六、沒收為從刑，依主從不可分原則，應附隨於主刑而同時宣告，除有罪、免刑等判
    決，於裁判時併宣告外，本件係諭知免訴判決，既無主刑，從刑亦無所附麗，故
    扣案的安非他命二包（毛重一點三公克）及吸食器一組（按原判決另誤為尚扣有
    含安非他命之殘渣袋參個；此部分並非【本案】扣案物品），自不得為沒收之諭
    知，此部分應由檢察官另行處理，併此敘明。
據上論斷，應依刑事訴訟法第四百五十五條之一第三項、第四百五十二條、第三百六
十九條第一項前段、第三百零二條第一款，判決如主文。
本案經檢察官李基彰到庭執行職務。
中      華      民      國    九十二    年      八      月      十五    日
                              臺灣苗栗地方法院刑事第三庭
                                  審判長法  官  詹 日 賢
                                        法  官  林 燦 都
                                        法  官  劉 興 浪
右正本證明與原本無異
如不服本判決，應於判決送達後十日內向本院提出上訴狀（應附繕本），上訴於台灣
高等法院台中分院。
                                        書記官  黃 士 益
中      華      民      國    九十二    年      八      月      十五    日


司法院資訊處製作；財團法人民間司法改革基金會備份。
